臺灣桃園地方法院民事判決　　　　　　　　 96年度訴字第6號
原　　　告　丙○○
　　　　　　　　　　　　號
訴訟代理人　邱正明律師
被　　　告　中華票券金融股份有限公司
法定代理人　甲○○
訴訟代理人　乙○○
上列當事人間債務人異議之訴事件，於民國96年3 月20日辯論終
結，本院判決如下：
    主  文
被告所持有本院90年度執字第11522 號債權憑證之執行名義，不
得對原告為強制執行。
訴訟費用由被告負擔。
    事  實
甲、原告方面：
一、聲明：如主文所示。
二、陳述：本院95年度執字第38875 號清償債務強制執行事件之
    債權人為被告，上開強制執行之執行名義為本院90年度執字
    第11522 號債權憑證，然上開債權憑證之執行名義，乃由本
    院87年度促字第29030 號支付命令而來，因被告聲請之支付
    命令債權內容為「支票」之票款債權共新台幣（下同）165
    萬元，係在民國87年9 月28日即告確定，被告取得支付命令
    後，竟至90年10月及95年10月間始向本院聲請對原告之財產
    為強制執行，因其聲請強制執行之時間，已距支付命令確定
    之日達八年之久，故被告所憑之票款請求權，已罹於時效而
    消滅，原告自得以時效消滅為抗辯；為此，聲請判決如聲明
    所示。
三、證據：提出本院87年度促字第29030 號支付命令、本院95年
    度執字第38875 號查封登記函各一份（均影本）為證。
乙、被告方面：
一、聲明：原告之訴駁回。
二、陳述：被告據以聲請強制執行之執行名義雖為票款之請求權
    ，惟所持有之票據已於87年9 月間依督促程序取得支付命令
    確定，依民法第129 條、第137 條規定，消滅時效為五年，
    被告於90年間即已聲請法院強制執行，因強制執行無結果而
    於90年11月15日換發債權憑證（即本院90年度執字第11522
    號債權憑證），故原來之請求權時效應重行起算，被告旋於
    95年10月31日再聲請強制執行（即本院95年度執字第38875
    號），可見被告之請求權並未罹於時效消滅，原告之主張顯
    有違誤。
三、證據：提出本院90年度執字第11522號債權憑證影本一份為
    證。
丙、本院依職權調取87年度促字第29030 號、90年度執字第1152
    2 號、95年執字第38875 號之卷宗供參酌。
    理  由
一、原告主張被告於87年9 月23日以原告所簽發之支票遭退票為
    由，向本院聲請核發支付命令，命原告應給付165 萬元及法
    定遲延利息，經本院以87年度促字第29030 號支付命令送達
    原告後，於87年11月26日確定，被告於90年7 月20日以上開
    支付命令為執行名義向本院聲請對原告之財產強制執行，經
    本院以90年度執字第11522 號強制執行在案，嗣因執行無實
    益，被告遂聲請換發債權憑證，於90年10月5 日送達被告，
    至95年10月31日被告再持上開90年度執字第11522 號債權憑
    證為執行名義向本院聲請對原告之財產強制執行，經本院以
    95年度執字第38875 號執行程序受理等事實，經本院調取87
    年度促字第29030 號卷宗、90年度執字第11522 號卷宗、95
    年執字第38875 號卷宗核閱屬實，並為被告所不爭執，堪認
    為真。
二、原告又主張被告於本院95年執字第38875 號強制執行事件中
    所執有之執行名義即本院90年度執字第11522 號債權憑證及
    原來之執行名義即87年度促字第29030 號支付命令之請求權
    ，均已罹於時效消滅，被告不得再執上開執行名義聲請強制
    執行；惟為被告所否認，並以前詞置辯；是本件兩造之爭執
    點為被告所持有之上開執行名義，是否已罹於時效而消滅。
三、按確定判決或其他與確定判決有同一效力之執行名義所確定
    之請求權，其原有消滅時效期間不滿五年者，因中斷而重行
    起算之時效期間為五年；而債務人對於支付命令未於法定期
    間合法提出異議者，支付命令與確定判決有同一之效力。民
    法第137 條第1 項、第3 項及民事訴訟法第521 條第1 項分
    別明定。被告以原告簽發之五紙支票共165 萬元遭退票為由
    ，聲請本院對原告核發支付命令（即本院87年度促字第2903
    0 號），該支付命令於87年11月3 日送達原告，原告未於法
    定期間聲明異議而於87年11月26日確定，有本院87年度促字
    第29030 號卷可參，兩造對此亦不爭執，依上開說明，支付
    命令與確定判決有同一之效力，該支付命令所示之付款請求
    權時效應為五年，而被告嗣於90年7 月20日持上開支付命令
    為執行名義向本院聲請強制執行（即本院90年度執字第1152
    2 號強制執行事件），亦有上開執行卷可稽，足見被告已於
    支付命令之請求權時效期間內聲請本院強制執行，其請求權
    時效即因而中斷，嗣因對原告之財產強制執行無效果，本院
    乃於90年9 月21日核發90年度執字第11522 號債權憑證與被
    告，被告於同年10月5 日收受送達債權憑證，有本院90年度
    執字第11522 號卷宗可參，應兩造對此均不爭執。
四、又強制執行法第27條所稱之債權憑證，係指執行法院發給債
    權人收執，俟債務人如有財產再行執行之憑證而言。債權人
    於取得債權憑證後，雖可無庸繳納執行費用再行聲請強制執
    行，但該債權憑證之可以再行強制執行乃溯源於執行法院核
    發債權憑證前，債權人依強制執行法第4 條第1 項所列各款
    取得之原執行名義。又消滅時效因起訴而中斷，而開始執行
    行為或聲請強制執行，與起訴有同一之效力；時效中斷者，
    自中斷之事由終止時，重行起算。民法第129 條第2 項第5
    款及第137 條第1 項亦定有明文，被告於90年10月5 日取得
    本院所核發之90年度執字第11522 號債權憑證之執行名義，
    上開債權憑證之請求權時效應自90年10月6 日起重行起算為
    五年。乃被告至95年10月31日再具狀向本院聲請強制執行，
    經本院以95年執字第38875 號清償債務強制執行事件受理在
    案，有上開強制執行事件卷宗上所蓋之收狀日期戳可參，被
    告對此亦不爭執。是被告取得本院90年度執字第11522 號債
    權憑證應自90年10月6 日起重行起算5 年，至95年10月5 日
    止，債權憑證所據之請求權即已罹於時效而消滅，惟被告遲
    至95年10月31日始再持上開債權憑證聲請本院對原告之財產
    為強制執行，可見被告所持為執行名義之債權憑證，其請求
    權已逾五年之時效而消滅。
五、按執行名義成立之後，如有消滅或妨礙債權人請求之事由發
    生，債務人得於強制執行程序終結前，向執行法院對債權人
    提起異議之訴。如以裁判為執行名義時，其為異議原因之事
    實發生在前訴訟言詞辯論終結後者，亦得主張之，強制執行
    法第14條第1 項定有明文。被告聲請本院95年度執字第3887
    5 號強制執行案件所持之執行名義係本院90年9 月21日核發
    之90年執字第11522 號債權憑證，該紙債權憑證之請求權於
    95年10月5 日即因時效完成而消滅，已如上述，惟被告至95
    年10月31日始持該紙債權憑證再聲請本院對原告所有之財產
    強制執行，則原告以被告所持有之債權憑證請求權已因時效
    而消滅之抗辯，拒絕對被告為給付，依民法第144 條第1 項
    規定，自屬於法有據，原告並據此債權人請求權已消滅之事
    由提起債務人異議之訴，主張本院95年度執字第38875 號強
    制執行程序即不得執行，即被告不得以本院90年度執字第11
    522 號債權憑證對原告為強制執行之執行名義，為有理由，
    應予准許。
六、據上論結，本件原告之訴為有理由，依民事訴訟法第78條，
    判決如主文。
中　　華　　民　　國　　96　　年　　4 　　月　　3 　　日
                  民事第三庭    法　官　潘進柳
以上正本係照原本作成
如對本判決上訴，須於判決送達後20日內向本院提出上訴狀
中　　華　　民　　國　　96　　年　　4 　　月　　3 　　日
                                書記官　李麗娟
